臺灣臺中地方法院刑事判決　　　　　　　100年度易字第363號
公　訴　人　臺灣臺中地方法院檢察署檢察官
被　　　告　徐敏亭
上列被告因詐欺等案件，經檢察官提起公訴（99年度偵字第
21434號、第25322號），被告在本院準備程序進行中就被訴事實
為有罪之陳述，受命法官於告知簡式審判程序之旨，並聽取
當事人之意見後，本院合議庭裁定由受命法官獨任依簡式審判程
序，判決如下：
    主    文
徐敏亭犯詐欺取財罪，累犯，處有期徒刑肆月，如易科罰金，以
新臺幣壹仟元折算壹日。又犯詐欺取財罪，累犯，處有期徒刑肆
月，如易科罰金，以新臺幣壹仟元折算壹日。又犯竊盜罪，累犯
，處有期徒刑陸月，如易科罰金，以新臺幣壹仟元折算壹日。應
執行有期徒刑拾壹月，如易科罰金，以新臺幣壹仟元折算壹日。
    犯罪事實
一、徐敏亭前因犯贓物及偽造文書等罪，經本院於民國（下同
    ）83年12月17日以83年度訴字第2062號各判處有期徒刑6月
    、10月，應執行有期徒刑1年2月確定，於84年2月14日入監
    服刑；又違反肅清煙毒條例、槍砲彈藥刀械管制條例、麻
    醉藥品管理條例等案件，經本院於85年2月9以83年訴字第
    3656 號分別判處有期徒刑3年4月、6月、4月確定；再違
    反懲治盜匪條例案件，經最高法院於85年4月26日以85年度
    台上字第2034號判決駁回臺灣高等法院臺中分院84年上訴字
    第2702 號判決（判處有期徒刑10年）而告確定，上開、
    嗣經定應執行刑13年4月確定，送監接續執行；復犯
    竊盜等罪，經本院於85年8月8日以85年度易字第3158號各判
    處有期徒刑1年2月、10月，應執行有期徒刑1年10月確定，
    送監接續執行後，於93年1月19日假釋出監，復再
    犯公共危險罪，經本院臺中簡易庭於93年12月20日以93年度
    沙交簡字第735號判處拘役50日確定、犯施用第一級毒品
    罪，經本院於94年3月30日以94年度訴字第992號判處有期徒
    刑7月確定、犯竊盜罪，經本院於94年4月2日以94年度易
    字第273號判處有期徒刑5月確定、犯詐欺罪，經本院於94
    年6月13日以94年度易字第607號判處有期徒刑4月確定，上
    開至嗣經法院撤銷假釋執行殘刑9年6月20日，且上開
    、、、、、、並均經96年減刑後接續執行，自
    93年12月17日入監，迄99年1月25日因縮短刑期執行完畢。
    詎仍不知悔改，先後為以下犯行；
（一）徐敏亭為徐英峻之叔叔，2人同住在臺中縣沙鹿鎮（現改
      制為臺中市沙鹿區○○○路仁安巷2號之住處，於99年6月
      19日，徐英峻向徐敏亭借用其所有之車牌號碼EZ-8370號
      自用小客車後，將其所有之皮包1只【內有信用卡3張、現
      金新臺幣（下同）1300元、證件數張、提款卡2張】遺忘
      在該車。翌（20）日，徐敏亭發現上開皮包後，竟意圖為
      自己不法之所有，隨即前往臺中縣清水鎮○○路269號之
      「瑞祥銀樓」，自該皮包內取出徐英峻所有之花旗商業銀
      行鑽石信用卡（卡號0000000000000000號）信用卡後，於
      當（20）日上午11時3分15秒許，持之刷卡消費購買價值
      13,500元之金飾，並於信用卡簽帳單上簽其本名「徐敏亭
      」後交付予瑞祥銀樓店員，因該員疏未核對簽帳單上之簽
      名是否與信用卡後方簽名欄上所載相符，即誤信其為真正
      持卡人而接受其刷卡消費，徐敏亭基於該店員自陷於已存
      在之錯誤而消極地未盡告知義務，致令該員繼續陷於錯誤
      而交付其所購買之財物；其以此方法盜刷信用卡成功消費
      後，遂食髓知味，復意圖為自己不法之所有，於同日下午
      2時13分54秒，再度至「瑞祥銀樓」，持徐英峻所有之另1
      張花旗商業銀行長榮聯名卡（卡號0000000000000000號）
      信用卡，刷卡消費購買18,300元之金飾，且再次於信用卡
      簽帳單上簽其本名「徐敏亭」後交付予瑞祥銀樓店員，該
      員仍疏未核對簽帳單上之簽名是否與信用卡後方簽名欄上
      所載相符，誤信其為真正持卡人而接受其刷卡消費，徐敏
      亭復基於該店員自陷於已存在之錯誤而消極地未盡告知義
      務，致令該員繼續陷於錯誤而交付其所購買之財物。嗣於
      3至5日後徐敏亭將上開皮包1只（含信用卡3張）寄還給徐
      英峻，復於1個月後，將現金1300元交還給徐英峻。
（二）復於99年8月26日下午1時28分許，徐敏亭騎乘機車行經臺
      中縣龍井鄉（現改制為臺中市龍井區○○○路○段187號之
      永昇藥局時，見藥局老闆余朝陽在店內睡覺，竟意圖為自
      己不法之所有，走入藥局後，徒手竊取收銀機1台（內有
      余陳阿美、余亞叡開立之郵局存摺各1本及余朝陽、余陳
      阿美所有之印章各1顆等物）得逞後，隨即逃逸。嗣經警
      採集店內可疑指紋，送鑑後查獲上情。
二、案經徐英峻訴由臺中縣警察局（現改制為臺中市政府警察局
    ）清水分局及臺中縣警察局（現改制為臺中市政府警察局）
    烏日分局分別報告臺灣臺中地方法院檢察署檢察官偵查起訴
    。
    理    由
一、查本件被告所犯，非死刑、無期徒刑、最輕本刑為3年以上
    有期徒刑之罪，或高等法院管轄第一審之案件，被告於準備
    程序中，就前揭被訴事實為有罪之陳述，經受命法官告以簡
    式審判程序之旨，並聽取被告與公訴人之意見後，本院認無
    不得或不宜改依簡式審判程序進行之處，爰依刑事訴訟法第
    273條之1第1項、第284條之1，經合議庭評議後，裁定本件
    由受命法官獨任進行簡式審判程序，是本件之證據調查，依
    刑事訴訟法第273條之2規定，不受同法第159條第1項、第
    161條之2、第161條之3、第163條之1及第164條至170條規定
    之限制，合先敘明。
二、上開犯罪事實，業據被告徐敏亭坦承不諱，復經告訴人徐英
    峻、被害人余朝陽於警詢時證述無訛。此外，(1)詐欺犯行部
    分：有職務報告、花旗（台灣）商業銀行客戶交易明細一覽
    表影本1紙、台新銀行簽帳單影本2紙（其上有徐敏亭簽署本
    名「徐敏亭」之署名各1枚）、監視錄影畫面翻拍照片（徐
    敏亭進入瑞祥銀樓）2張、刑案現場測繪圖（見中縣清警偵
    字第0990036 264號警卷第1頁、第8至11頁）及臺灣臺中地
    方法院檢察署辦案公務電話紀錄表〔徐敏亭於盜刷後3至5日
    已寄還皮包（含信用卡）予徐英峻〕（見99年度偵字第
    21434號卷第31頁）在卷可稽。（二）竊盜犯行部份：有職
    務報告、永昇藥局內之監視錄影畫面翻拍照片2張、臺中縣
    警察局烏日分局刑案現場勘察報告（刑案現場勘察報告、勘
    察採證同意書、證物清單、住宅防竊安全諮詢同意書、住宅
    防竊安全諮詢報告表、刑案現場初步紀錄表、現場跡證採證
    位置照片、現場照片28張）、內政部警政署刑事警察局99年
    9 月15日刑紋字第099012802 4號鑑定書乙份（見中縣烏警
    偵字第0990004511號警卷第9至29頁）在卷可憑。堪認被告
    上開自白確與事實相符，足以採信。本件事證明確，被告犯
    行洵堪認定。
三、新舊法比較之說明：
    查被告所為犯罪事實欄一、（二）之行為後，刑法第321條
    關於加重竊盜罪之規定於100年1月26日經總統以華總一義字
    第10000015561號令修正公布為：「犯竊盜罪而有下列情形
    之一者，處六月以上、五年以下有期徒刑，得併科新臺幣十
    萬元以下罰金：一、侵入住宅或有人居住之建築物、船艦或
    隱匿其內而犯之者。二、毀越門扇、牆垣或其他安全設備而
    犯之者。三、攜帶兇器而犯之者。四、結夥三人以上而犯之
    者。五、乘火災、水災或其他災害之際而犯之者。六、在車
    站、埠頭、航空站或其他供水、陸、空公眾運輸之舟、車、
    航空機內而犯之者。前項之未遂犯罰之。」，並自100年1月
    28日施行。按行為後法律有變更者，適用行為時之法律，但
    行為後之法律有利於行為人者，適用最有利於行為人之法律
    ，現行刑法第2條第1項定有明文。本件於刑法修正之前，被
    告所犯為刑法第320條第1項普通竊盜罪，惟修正後則係觸犯
    刑法第321條第1項第1款之侵入有人居住之建築物竊盜罪之
    規定，比較修正前、後之規定，顯然修正前之規定有利於被
    告，經比較新舊法結果，以被告行為時之規定較有利，新法
    之規定對於被告並無較為有利之情形，自應依刑法第2條第1
    項前段規定，依刑法第320條第1項之普通竊盜罪論處。
四、核被告徐敏亭就犯罪事實欄一、（一）所為2次犯行，雖非
    積極地施以詐術行為，然仍均符合施詐術之消極行為（不作
    為）：其係先持交信用卡予店員表示欲購物，旋簽名於簽帳
    單上，此舉足令該員陷於被告為真正持卡人之錯誤而疏未查
    核簽帳單上之簽名是否與信用卡後方簽名欄上所載相符，於
    斯，或因可歸責於該店員而未能認定被告係積極施以詐術，
    然其後以消極地未盡告知義務，致令該員繼續陷此錯誤而交
    付其所購買之財物，則應予非難者，是其後不為告知致令店
    員繼續陷於錯誤之消極行為（不作為），此亦屬施詐術之態
    樣之一，從而應認被告先後2次持他人信用卡簽本名之消費
    行為，均犯第339條第1項之詐欺取財罪；另就上開犯罪事實
    欄一、（二）所為，依上揭說明，係犯刑法第320條第1項之
    竊盜罪。被告所犯上開3罪間，犯意各別，行為互殊，應予
    分論併罰。查被告前因犯贓物及偽造文書二罪，經本院於
    83年12月17日以83年度訴字第2062號各判處有期徒刑6月、
    10月，應執行有期徒刑1年2月確定，於84年2月14日入監服
    刑；又違反肅清煙毒條例、槍砲彈藥刀械管制條例、麻醉
    藥品管理條例等案件，經本院於85年2月9以83年訴字第3656
    號分別判處有期徒刑3年4月、6月、4月確定；再違反懲治
    盜匪條例案件，經最高法院於85年4月26日以85年度台上字
    第2034號判決駁回臺灣高等法院臺中分院84年上訴字第2702
    號判決（判處有期徒刑10年）而告確定，上開、嗣經定
    應執行刑13年4月確定，送監接續執行；復犯竊盜等罪
    ，經本院於85年8月8日以85年度易字第3158號各判處有期徒
    刑1年2月、10月，應執行有期徒刑1年10月確定，送監接續
    執行後，於93 年1月19日假釋出監，復再犯公共危
    險罪，經本院臺中簡易庭於93年12月20日以93年度沙交簡字
    第735 號判處拘役50日確定、犯施用第一級毒品罪，經本
    院於94年3月30日以94年度訴字第992號判處有期徒刑7月確
    定、犯竊盜罪，經本院於94年4月2日以94 年度易字第273
    號判處有期徒刑5月確定、犯詐欺罪，經本院於94年6月13
    日以94年度易字第607號判處有期徒刑4月確定，上開至
    嗣經法院撤銷假釋執行殘刑9年6月20日，且上開、、
    、、、、並均經96年減刑後接續執行，自93年12月
    17日入監，迄99年1月25日因縮短刑期執行完畢等情，有臺
    灣高等法院被告前案紀錄表、臺灣臺中地方法院檢察署刑案
    資料查註紀錄表在卷可按，渠於受有期徒刑執行完畢後，5
    年以內故意再分別犯本案法定本刑有期徒刑以上之罪，為累
    犯，皆應依刑法第47條第1項規定加重其刑。爰審酌被告有
    多次犯罪前科（參臺灣高等法院被告前案紀錄表），素行不
    佳，犯罪時未受有刺激、與被害人間素無怨隙、正值中壯，
    竟圖不勞而獲而先後為本案犯行，危害社會治安及被害人之
    權益，所為非是，自應予以相當之非難，兼衡被告為國小畢
    業之智識程度與生活狀況為貧寒（見被告警詢調查筆錄受詢
    問人欄之記載），及犯後坦承犯行，態度尚佳等一切情狀，
    爰分別量處如主文所示之刑及易科罰金之折算標準，並定其
    應執行之刑，以示懲儆。
據上論斷，應依刑事訴訟法第273條之1第1項、第299條第1項前
段，刑法第2條第1項前段、第320條第1項、第339條第1項、第41
條第1項前段、第47條第1項、第51條第5款、第41條第8項，刑法
施行法第1條之1，判決如主文。
本案經檢察官戚瑛瑛到庭執行職務。
中    華    民    國    100    年    3    月    8     日
                  刑事第一庭   法  官  廖穗蓁
如不服本判決應於收受送達後10日內向本院提出上訴書狀，並應
敘述具體理由；其未敘述上訴理由者，應於上訴期間屆滿後20日
內向本院補提理由書（均須按他造當事人之人數附繕本）「切勿
逕送上級法院」。
                               書記官  司立文
中    華    民    國    100    年    3    月    8     日
附錄本案論罪科刑法條全文
刑法第320條第1項：
意圖為自己或第三人不法之所有，而竊取他人之動產者，為竊盜
罪，處5年以下有期徒刑、拘役或5百元以下罰金。
刑法第339條第1項：
意圖為自己或第三人不法之所有，以詐術使人將本人或第三人之
物交付者，處5年以下有期徒刑、拘役或科或併科1千元以下罰金
。